# 一个合并分次发货，买方完全主导发货进度、付款进度时，在新旧准则下如何确认收入？

提问人：caixiaofeng123 时间：2020-09-07 18:53:18
一个合并分次发货，买方完全主导发货进度、付款进度时，在新旧准则下如何确认收入？
一、业务背景
某公司与客户（特殊单位）签订了一项产品（设备）销售协议，协议主要条款如下：
1 、合同是客户的标准化合同，公司不能做任何修改和完善。从买方的角度整个合同是一揽子不可分割的项目，买方也是按照一个合同来进行整体考核的；
2 、公司与客户的其中一个部门签订了协议，该部门负责协议签订和付款，协议签订后，客户支付30%的货款，对于客户来讲，虽然合同约定的产品是可以分开使用和交付的，该合同是不能做任何分割的一揽子合同（一揽子交易），剩余70%款项只有把货物全部交付完毕后才能支付；
3 、公司按照协议完成产品生产后，客户的另一个部门会上门验收，验收合格后，出具一个整体的验收报告，并对产品进行封存。如果验收日离发货日超过 3 个月，需要进行再次验收才能发货。具体验收时间，完全由客户确定。
4 、发货。客户验货后，客户另一部门（与协议签署部门不是同一个）把货物接收单位和信息发给公司，公司收到发货通知单后联系货物接收单位。由于接收单位涉及不同部门、分布在不同地点，每个接收单位可能会因自身原因延长发货时间，但什么时候发货不确定，公司只能等待。这一点与普通采购是有区别的，普通采购接收单位一般为一个，所以不存在一个合同分批发货的情况。
5 、合同未约定设备公司有安装调试义务，实际上如果某台设备要使用时是需要简单安装调试，但每个合同对应的设备什么时候安装调试、要不要安装调试是不确定的（有可能一直不需要使用），设备能单台独立使用（但至少要2 台以上多台设备连线同时运行才有意义），公司设备属于标准化产品，其他单位也可以使用。
6 、产品在运输过程中发生的丢失、灭失、毁损等责任由公司负责。
7 、公司 2019 年与客户签署了一项合同，根据客户的交货通知， 2019 年 12 月底交付了50%， 2020 年交付了剩余的50%。
二、 2019 年旧收入准则如何确认收入？
1 、准则规定：销售商品收入同时满足下列条件的，才能予以确认：
（ 1 ）企业已将商品所有权上的主要风险和报酬转移给购货方；
（ 2 ）企业既没有保留通常与所有权相联系的继续管理权，也没有对已售出的商品实施有效控制；
（ 3 ）收入的金额能够可靠地计量；
（ 4 ）相关的经济利益很可能流入企业；
（ 5 ）相关的已发生或将发生的成本能够可靠地计量。
2 、分析
（ 1 ）对于客户来讲，整个合同属于一揽子的合同，即一个项目，只有全部交付交易对客户才有意义；
（ 2 ）合同约定了，必须全部货物交付完毕后才能付款，但是什么时候流入，付款进度完全掌握在客户方，且剩余货物的发货时间，公司是无法判断，如离验收时间超过 3 个月，是需要再次验收的。
3 、个人观点
由于合同是一揽子合同，能否收到全部款项取决于产品是否交付完毕，而产品什么时候交付，取决与客户，且如果发货日距离验收日超过 3 个月，需要再次验收。在 2019 年 12 月 31 日，尚未发货部门什么时候发货，公司是不知道的，也不能了解和打听。因此在旧收入准则下，整个合同一次性确认收入最合理。
三、 2020 年新收入准则如何确认收入？
如果同样的合同和业务，在 2020 、 2021 年，该如何处理？
1 、首先判断是否属于一段时间的履约义务，按照准则规定：（ 1 ）客户在企业履约的同时即取得并消耗企业履约所带来的经济利益，该条主要是服务业，不符合公司情况；（ 2 ）客户能够控制企业履约过程中在建的商品，该条主要是建筑业，也不符合公司情况；（ 3 ）企业履约过程中所产出的商品具有不可替代用途，且该企业在整个合同期间内有权就累计至今已完成的履约部分收取款项。公司产品是可以替代的，按照合同约定，即使客户已经上门验收，在产品未完全交付之前，公司不能就整个合同期间内有权就累计至今已完成的履约部分收取款项。因此也不符合公司的情况。
因此，公司属于在某一时点履行的履约义。
2 、一个合同项的义务，是没交付一台有一个时间点确认一次收入还是整个合同作为一个项目，在整体交付完毕后这个时间点一次性确认收入？
因为客户的特殊性（不能像普通产品一样只存在一个收货地点，可以一次性全部交付完毕，不会因为接受地点的差异和接受单位的差异存在跨年度的情况），发货时间完全掌握客户时间，协议是一揽子协议，虽然单台设备可以独立使用，但是对于客户来讲，整个合同相当于一个项目，是不可分割的，且合同约定，只有全部交付完毕时，客户才会支付剩余款项。也就是说需要判断该合同是没交付一台确认一次收入（对应的是合同资产）还是全部交付完毕确认一次收入？
个人观点：实质重于形式的原则，单台发出作为发出商品，全部交付完毕后一次性确认收入。

回答人：chenyiwei
基本赞同你的理解。
该业务模式的特点是发货以及剩余70%款项的收取进度完全取决于客户，公司只能接受客户的安排。在新准则下，五步法模型的第一步就是判断合同是否成立，而新收入准则第五条规定的合同成立条件之一是“企业因向客户转让商品而有权取得的对价很可能收回”，但在该业务模式下，该条件并不满足，因此在货物尚未全部按照客户指令交付完毕之前，不能按新收入准则确认收入。

提问人：caixiaofeng123 时间：2020-09-09 17:01:08
谢谢陈版主：
请陈版主再次指导我的理解是否正确：
（ 1 ）在新准则下，即如果在合同开始日企业与客户之间的合同不满足上述五个条件，则不能够应用CAS 14提出的新五步骤收入确认模型；而新收入准则第五条规定的合同成立需要同时满足 5 个条件，而五个条件之一是“企业因向客户转让商品而有权取得的对价很可能收回”。
（ 2 ）在合同开始日，如果合同不符合前述五项条件，企业应当对其进行持续评估，并在其满足准则规定的五项条件时按照收入准则进行会计处理。对于不符合上述五项条件的合同，只有在企业不再负有向客户转让商品的剩余义务，且已向客户收取的对价无需退回时，将已收取的对价确认为收入；否则，应当将已收取的对价作为负债进行会计处理。
（ 3 ）新准则规定：合同有书面形式、口头形式以及其他形式。
根据与公司的了解，企业的客户的态度是很明确的：（ 1 ）合同是一揽子不可分割的合同，必须将所有货物交付完毕才能支付剩余款项（这一点客户可以出具书面说明，但合同是不能修改的）；（ 2 ）什么时候发货，在没有收到发货通知之前，公司无权打听；收到发货通知后与收货单位联系，部分收货单位可能告诉公司暂时不接受货物，再次发货的时间、不收货的原因以及是否会超过 3 个月的验收期要再次验收等公司都不能打听，也就是说买方完全掌握的发货时间、发货进度、付款进度，且必须全部交付完毕后才能支付剩余的70%的货款。因此可以判断，公司虽然已经交付了部分货物，但部分货物的收取货款的权利是不确定的,也就是说在合同开始日就不同时满足合同成立的 5 个条件，因此不能按照五步法确认收入，要等全部交付完毕后一次性确认收入。

回答人：chenyiwei
基于你提供的事实，基本可以这样理解。